【裁判字號】    89,易,225
【裁判日期】    890713
【裁判案由】    傷害
【裁判全文】
臺灣臺東地方法院刑事判決                          八十九年度易字第二二五號
    公  訴  人  臺灣台東地方法院檢察署檢察官
    被      告  乙○○
右列被告因傷害案件，經檢察官提起公訴（八十九年度偵字第七一０號），本院判決
如左：
    主  文
乙○○傷害直系血親尊親屬之身體，累犯，處有期徒刑柒月。
    事  實
一、乙○○曾於民國八十二年間，犯妨害家庭及妨害自由罪，為本院於八十三年三月
    二十五日判處有期徒刑二年五月，八十六年七月二十九日執行徒刑完畢。乙○○
    平時與母親甲○○○同住於台東縣台東市○○○路六三三巷二十號之住處，仍不
    知悔改，於八十九年三月二十九日上午六時許，在前述住處因故與其母親發生爭
    執，竟基於傷害其母親甲○○○身體之犯意，除徒手毆打甲○○○外，並以雙手
    勒掐甲○○○之頸部，經其鄰居丙○○發現並勸阻，乙○○始停手，致甲○○○
    受有右頸挫傷五Ⅹ一公分、瘀傷四Ⅹ三公分、左肘瘀傷四Ⅹ三公分之身體傷害。
二、案經甲○○○訴由臺灣台東地方法院檢察署檢察官偵查起訴。
    理  由
一、訊據被告乙○○固不否認於前述時間與被害人即其母親甲○○○發生爭吵，惟矢
    口否認有為前述傷害被害人之犯行，辯稱：與被害人即母親發生爭吵，母親自己
    拿掃把要打人時跌倒而受傷云云。查被害人甲○○○為被告之母親，經被害人供
    稱在卷，亦為被告所不否認；復查被告於前述時地以手勒掐被害人之事實，除據
    被害人即被告之母親於本院審理及偵查中指述歷歷，亦據證人即被告及被害人之
    鄰居丙○○於本院結證屬實，核與證人於偵查中所言大致相符；又查被害人於案
    發當日即前往醫院驗傷，其身體受有如前述右頦挫傷、左頸瘀傷及左肘瘀傷等傷
    害，有行政院衛生署台東醫院所出具之診斷書一件在卷可查，經本院核對該診斷
    書所載受傷部位，與被害人及證人所述受傷情形相符。是本案事證明確，被告所
    辯顯為卸責之詞，實無可採，應予論罪科刑。
二、核被告傷害其母親之身體，係犯刑法第二百七十七條第一項之罪，被告毆打及勒
    掐被害人之行為，乃同一犯意下，時間密接之接續行為，法律上為一行為，以一
    罪論。其對於直系血親尊親屬母親犯本罪，係同法第二百八十條之傷害直系血親
    尊親屬罪，本條對於被害人之身份另設特別規定，且有加重其刑至二分之一之法
    律效果，為刑法第二百七十七條之特別規定，應依本條論處，並加重其刑至二分
    之一。又被害人為被告之母，且與被告同住，與被告屬家庭暴力防治法第三條所
    明定之家庭成員，被告對其母實施身體不法侵害之行為而成立刑法傷害罪之犯罪
    ，為同法第二條第二項所稱之家庭暴力罪。再查被告曾於民國八十二年間，犯妨
    害家庭及妨害自由罪，為本院於八十三年三月二十五日判處有期徒刑二年五月，
    八十六年七月二十九日執行徒刑完畢。被告受有期徒刑之執行完畢，五年以內再
    犯本案有期徒刑以上之罪，為累犯，應依刑法第四十七條之規定，再加重其刑至
    二分之一。爰審酌被告與被害人即其母親同住，本應克盡身為人子孝順之道，竟
    因與母親爭吵即動手毆打母親之有違孝道倫常惡行，及被告除本案犯行外，過去
    常有毆打被害人之行為，業經被害人供稱在卷，被害人並因本案及過去受傷害之
    情狀，經本院於八十九年四月二十七日核發民事通常保護令，有本院八十九年度
    家護字第二八號民事通常保護令一件在卷足證之品行；被告犯罪之動機、目的僅
    係因為與母親爭吵而洩憤；被告犯本罪後，被害人除提出告訴外，並向本院聲請
    核發民事保護令之保護，經本院當庭勸諭被害人，被害人仍不願原諒被告等對被
    害人身心所受傷害，及被害人內心之失望、恐懼等情，另被告犯罪後並無對其母
    表示悔意，僅一味否認其犯行之犯後態度，量處如主文所示之刑，以示懲戒。本
    院希被告能徹底反省所為，且被告如在本院民事通常保護令之有效期間，有違反
    該保護令之行為，尚另涉刑責，期被告痛改前非，不僅不再危害母親，並能孝順
    母親，以促家庭和諧。
據上論斷，應依家庭暴力防治法第二條第二項，刑法第二百七十七條第一項、第二百
八十條、第四十七條，罰金罰鍰提高標準條例第一條前段，判決如主文。
本案經檢察官楊大智到庭執行職務
中    華    民    國      八十九      年      七      月      十三      日
                                  臺灣臺東地方法院刑事庭
                                      法  官  錢  建  榮
右正本證明與原本無異。
如不服本判決，應於判決送達後十日內向本院提出上訴狀。（須附繕本）
「切勿逕送上級法院」
                                      書記官  林  建  成
中    華    民    國      八十九      年      七      月      十四      日
刑法第二百七十七條第一項：
傷害人之身體或健康者，處三年以下有期徒刑，拘役或一千元以下罰金。
刑法第二百八十條
對於直系血親尊親屬，犯第二百七十七條或第二百七十八條之罪者，加重其刑至二分
之一。


司法院資訊處製作；財團法人民間司法改革基金會備份。
